臺灣新竹地方法院刑事判決
110年度金訴字第14號
公  訴  人  臺灣新竹地方檢察署檢察官
被      告  郭雋曜


選任辯護人  魏廷勳律師
上列被告因違反洗錢防制法等案件，經檢察官提起公訴（108年
度偵字第10442號），被告於本院準備程序時為有罪之陳述，經
合議庭裁定由受命法官改行簡式審判程序，並判決如下：
    主  文
郭雋曜犯洗錢防制法第十四條第一項之洗錢罪，共貳罪，各處有
期徒刑貳月，併科罰金新臺幣陸仟元，罰金如易服勞役，以新臺
幣壹仟元折算壹日。應執行有期徒刑參月，併科罰金新臺幣壹萬
元，罰金如易服勞役，以新臺幣壹仟元折算壹日。
    事  實
一、郭雋曜可預見將金融帳戶提供他人使用，可能因此幫助他人從
    事詐欺行為而用以處理詐騙之犯罪所得，致使被害人及警方一
    時追查無門，竟不違背其本意，基於掩飾特定犯罪所得之去
    向及幫助他人詐欺取財之不確定故意，於民國108年3月3日，
    在臺北市內湖區某星巴克咖啡店，將其所有之玉山商業銀行
    股份有限公司（下稱玉山銀行）帳號000-0000000000000號帳
    戶，交予某詐欺集團成員付慜軒（大陸地區人民）使用，又
    於翌（4）日，在臺北市內湖區某星巴克咖啡店，將其所有
    之中國信託商業銀行股份有限公司（下稱中信銀行）帳號000-
    000000000000號帳戶，交予付慜軒使用，而容任他人作為詐
    欺取財之犯罪工具。該詐欺集團成員則共同意圖為自己不法
    之所有，於108年2月23日10時3分許，在不詳處所，透過通
    訊軟體LINE與戴勝鵬聯絡，邀請戴勝鵬加入「科士威公司」
    從事代購業務，並於取得郭雋曜上開提供之金融帳戶後，佯
    裝客戶向戴勝鵬訂購商品，致戴勝鵬陷於錯誤，於108年3月
    4日15時30分許，在新北市○○區○○路0段00號之玉山銀行板橋
    分行，匯款新臺幣（下同）2萬5,800元至上開郭雋曜所有之
    玉山銀行帳戶，郭雋曜並將上開款項於網路銀行結購、結售
    人民幣後再跨行轉入其他帳戶；戴勝鵬復於108年3月5日13
    時58分許及14時3分許，在新北市○○區○○路0段000號之中信
    銀行板橋分行，先後匯款8萬元及18萬2,000元至上開郭雋曜
    所有之中信銀行帳戶，郭雋曜並將上開款項分筆轉入不知情
    之李欽政、紀榮勳之帳戶。嗣戴勝鵬發覺受騙報警處理，始
    循線查悉上情。
二、案經戴勝鵬訴由屏東縣政府警察局屏東分局報告臺灣屏東地
    方檢察署陳請臺灣高等檢察署檢察長核轉臺灣新竹地方檢察
    署檢察官偵查起訴。
    理  由
一、本件被告郭雋曜所犯之罪，均非法定刑為死刑、無期徒刑或
    最輕本刑3年以上有期徒刑之罪，亦非高等法院管轄第一審
    之案件，而被告於準備程序進行中就被訴事實已為有罪之陳
    述，經本院告知簡式審判程序之旨，並聽取檢察官及被告、
    辯護人之意見，本院合議庭認合於刑事訴訟法第273條之1第
    1項規定，裁定由受命法官進行簡式審判程序，合先敘明。
二、訊據被告就前揭幫助詐欺取財及違反洗錢防制法第14條第1
    項之犯行於本院準備及簡式審判程序時均坦承不諱（見本院
    卷第99至102頁、第103至108頁），並據證人即告訴人戴勝
    鵬、證人李欽政、紀榮勳於警詢中證述明確（見屏警分偵字
    第00000000000號卷第27-30頁、第10422號偵卷第115頁），
    另有被告所有之玉山銀行帳戶基本資料及交易明細資料（見屏警
    分偵字00000000000號卷第118-120頁）、告訴人通訊軟體LI
    NE對話紀錄（見屏警分偵字00000000000號卷第48-56頁）、
    被告所有之中信銀行帳戶基本資料及交易明細資料（見第10442
    號偵卷第16至30頁）、證人李欽政所有之中信銀行帳戶基本
    資料及交易明細資料（見第10442號偵卷第87至90頁）、證人紀
    榮勳所有之玉山銀行帳戶基本資料及交易明細資料（見第10442
    號偵卷第109至110頁）等在卷可查，足認被告上開任意性之
    自白與事實相符，堪以採信。綜上，本案事證明確，被告犯
    行洵堪認定，應依法論科。
三、論罪科刑：
  ㈠經查，被告提供其所申辦銀行帳戶予他人供匯入款項使用，
    其有幫助詐欺取財之不確定故意至明，且使用該帳戶之詐騙
    集團成員訛詐戴勝鵬，並指示戴勝鵬匯款至上開帳戶而遂行
    詐欺取財犯行，是以被告提供帳戶之行為係對詐騙集團詐欺
    取財之犯行資以助力，而參與詐欺取財罪構成要件以外之行
    為，應論以刑法第30條第1項前段、第339條第1項之幫助詐
    欺取財罪，並依刑法第30條第2項之規定，按正犯之刑減輕
    之。
  ㈡次按105 年12月28日修正公布，並於106 年6 月28日施行之
    洗錢防制法第2 條第2 款、第3 條第2 款規定，掩飾或隱匿
    刑法第339 條詐欺取財犯罪所得去向之行為，亦可構成洗錢
    罪。再參諸洗錢防制法第2 條法務部立法說明第3 點所示：
    「維也納公約第3 條第1 項第b 款第ii目規定洗錢行為態樣
    ，包含隱匿或掩飾該財產的真實性質、來源、所在地、處置
    、轉移、相關的權利或所有權之洗錢類型，例如：㈠犯罪行
    為人出具假造的買賣契約書掩飾某不法金流；㈡貿易洗錢態
    樣中以虛假貿易外觀掩飾不法金流移動；㈢知悉他人有將不
    法所得轉購置不動產之需求，而擔任不動產之登記名義人或
    成立人頭公司擔任不動產之登記名義人以掩飾不法所得之來
    源；㈣提供帳戶以掩飾不法所得之去向，例如：販售帳戶予
    他人使用」。修正後之條文雖未完整規範上開公約所列全部
    掩飾或隱匿態樣，然已可見提供、販售帳戶予他人使用，係
    屬掩飾不法所得去向之典型行為。據此而論，被告提供其所
    申辦帳戶予詐騙集團使用，而幫助詐騙集團遂行詐欺取財犯
    行，致難以循線追查被害人遭詐騙財物下落之犯行，其所為
    應屬洗錢防制法第3條第2款所規範掩飾或隱匿刑法第339條
    詐欺取財犯罪所得去向之行為，屬同法第2條第2款所規範之
    洗錢罪，均應依同法第14條第1項之規定論處。
  ㈢核被告所為，係犯刑法第30條第1項前段、第339條第1項之幫
    助詐欺取財罪，及洗錢防制法第14條第1項之洗錢罪。被告
    以一行為同時觸犯二罪名，為想像競合犯，應依刑法第55條
    之規定從一重以一般洗錢罪處斷。又被告上開2次提供帳戶
    洗錢之犯行，犯意各別，行為各異，應予分論併罰。
  ㈣被告於本院審理中自白2次洗錢犯罪（見本院卷第101頁、第1
    06頁），爰依洗錢防制法第16條第2項規定，均減輕其刑。
　㈤爰審酌被告得以預見將帳戶供他人使用，可能因此幫助詐騙
    集團遂行詐欺取財犯行，竟仍提供金融機構帳戶，影響社會
    正常交易安全，增加被害人尋求救濟之困難，並使犯罪之追
    查趨於複雜，助長詐欺犯罪風氣之猖獗，所為實屬不該；念
    其於本院坦認犯行，與告訴人達成和解，並已賠償告訴人28
    7,800元，告訴人希望法院對被告從輕量刑，此有調解筆錄
    、本院公務電話紀錄等附卷可稽（見本院卷第51至52頁、第
    53頁），是認被告犯後態度尚佳，兼衡其自述大學休學，未
    婚，案發至今與家人同住，目前從事助理工程師工作，經濟
    狀況普通等一切情狀（見本院卷第106頁），酌予量處如主
    文所示之刑並定其應執行刑，並就罰金部分諭知易服勞役之
    折算標準。　
四、沒收：
    按犯洗錢防制法第14條之罪，其所移轉、變更、掩飾、隱匿
    、收受、取得、持有、使用之財物或財產上利益，沒收之，
    同法第18條第1項前段固有明文，惟被告已將其因違反洗錢
    防制法所移轉之同等數額財物賠償予告訴人，業如前述，爰
    不再諭知沒收，附此敘明。 
據上論斷，應依刑事訴訟法第273 條之1 第1 項、第299 條第1
項前段，洗錢防制法第2條、第14條第1項、第16條第2項，刑法
第11條前段、第339條第1項、第30條第1項、第2項、第55條、第
51條第5款、第7款、第42條第3項前段，刑法施行法第1條之1第1
項，判決如主文。
本案經檢察官劉晏如提起公訴，檢察官黃嘉慧到庭執行職務。　
中　　華　　民　　國　　110 　年　　10　　月　　21　　日
                  刑事第六庭  法　官  黃美盈
以上正本證明與原本無異。
如不服本判決應於收受本判決後20日內向本院提出上訴書狀，上
訴書狀應敘述具體理由。上訴書狀未敘述上訴理由者，應於上訴
期間屆滿後20日內補提理由書狀於本院（均須按他造當事人之人
數附繕本）「切勿逕送上級法院」。
告訴人或被害人如對於本判決不服者，應具備理由請求檢察官上
訴，其上訴期間之計算係以檢察官收受判決正本之日期為準。
中　　華　　民　　國　　110 　年　　10　　月　　21　　日
　　　　　　　　　　　　　    書記官  陳采薇 　　　　　
附錄本案論罪科刑法條全文：
洗錢防制法第14條第1項
有第二條各款所列洗錢行為者，處 7 年以下有期徒刑，併科新
臺幣 5 百萬元以下罰金。
刑法第30條
幫助他人實行犯罪行為者，為幫助犯。雖他人不知幫助之情者，
亦同。
幫助犯之處罰，得按正犯之刑減輕之。
刑法第339條第1項
意圖為自己或第三人不法之所有，以詐術使人將本人或第三人之
物交付者，處 5 年以下有期徒刑、拘役或科或併科 50 萬元以
下罰金。